臺中高等行政法院判決
　　　　　　　　　　　　　　　　 96年度訴更一字第00006號
　　　　　　　　　　　　　　　.
原　　　告　欣典廣告有限公司
代　表　人　甲○○
訴訟代理人　丁○○
被　　　告　臺中市政府
代　表　人　乙○○
訴訟代理人　丙○○
上列當事人間因建築法事件，原告不服內政部中華民國95年4月1
1日台內訴字第0950042258號訴願決定，提起行政訴訟，本院裁
定後，經最高行政法院廢棄發回，本院更為判決如下︰
　　主  文
原告之訴駁回。
訴訟費用由原告負擔。
　　事  實
一、事實概要：緣原告未經申請許可，擅自於國道高速公路一號
    南下側184k+200公尺路權外20公尺處，訴外人張瑞連所有坐
    落台中市○○區○○段777地號土地上設置T型鐵柱廣告看板
    ，經交通部台灣區○道○○○路局中區工程處以民國（下同
    ）94年1月10日中工斗字第09400003631號函檢送查報表、照
    片等資料，請被告依建築法有關規定辦理。被告乃以94年8
    月23日府都管字第09401210392號函附同文號處分書裁處原
    告新台幣（下同）4萬元罰鍰，並限於94年8月31日前恢復原
    狀或補辦手續。原告不服，提起訴願，遭決定不受理，遂提
    起本件行政訴訟，本院以95年度訴字第206號裁定駁回，原
    告不服，提起抗告，經最高行政法院認原告已合法提起訴願
    ，以96年度裁字第611號裁定廢棄發回本院更審。
二、兩造聲明：
    (一)原告未於言詞辯論期日到場，據其提出之書狀及其於準備
      程序到場所為之聲明求為判決：訴願決定及原處分均撤銷
      。
　　(二)被告聲明求為判決：駁回原告之訴。
三、兩造之陳述：
    (一)原告未於言詞辯論期日到場，據其提出之書狀及其於準備
      程序到場所為主張之理由：
    1.被告以原告違反建築法第97條之3第2項「招牌廣告及樹立
      廣告之設置，應向直轄市、縣(市)主管建築機關申請審查
      許可，直轄市、縣(市)主管建築機關得委託相關專業團體
      審查，其審查費用由申請人負擔。」為由，依同法第95條
      之3規定「本法修正施行後，違反第97條之3第2項規定，
      未申請審查許可，擅自設置招牌廣告或樹立廣告者，處建
      築物所有權人、土地所有權人或使用人新台幣4萬元以上
      20萬元以下罰鍰，並限期改善或補辦手續，屆期仍未改善
      或補辦手續者，得連續處罰。必要時，得命其限期自行拆
      除其招牌廣告或樹立廣告。」裁處原告4萬元之罰鍰。然
      此廣告物已於94年8月30日讓渡與甲○○，不該以原告為
      處罰對象，原告僅代為銷售，且因當時公司事務繁忙致訴
      願時未提出讓渡一事，於情於理皆無處罰原告之理由。原
      告固設置建築廣告看板於國道高速公路一號184k+200公尺
      南下側路權外20公尺處，惟該看板已讓渡甲○○，依法應
      無處罰之依據。當初原告已繳納罰鍰，後來被告通知領回
      ，但又發文通知要罰款4萬元，所以於96年2、3月間將股
      份讓給別人，原告公司代表人已不是丁○○，已變更為甲
      ○○。現在招牌已拆除，被告應輔導業者，希望不要又拆
      除又要罰鍰。
    2.原告不服原處分，提起訴願，經內政部以95年1月17日台
      內訴字第0950008488號函說明訴願書未加蓋訴願人「欣典
      廣告有限公司」印章、未敘明原告負責人出生年月日，要
      求原告於到20日內補正，然原告於95年2月20日即已補正
      訴願文並轉呈內政部，且原告負責人於96年1月已變更為
      甲○○，原負責人丁○○已非其裁處對象，依法不應為訴
      願不受理之決定。
    (二)被告答辯之理由：
    1.本案之行政處分係依交通部國道高速公路局中區工程處94
      年l月10日以中工斗字第09400003631號函通知，並檢送台
      中市轄區違反樹立廣告查報表與現場照片等資料辦理，並
      依內政部94年7月4日內訴字第0940004608號函，應對違規
      樹立廣告物行為人(即原告)先行處罰之原則辦理。
    2.原告於前揭土地設置廣告物，依前函所檢送之相關現場查
      報照片與台中市轄區違反樹立廣告查報表紀錄登載，係為
      93年12月3日拆除，94年l月5日再查報之樹立廣告物，屬
      被告完成清查與拆除之新設置未經許可擅自樹立廣告物，
      有查報現場之廣告物照片可憑，本案違規事實應足以確認
      。被告依建築法(92年6月5日增訂公布)第97條之3第2項規
      定，並依同法第95條之3規定辨理處分，並無不當。
    3.原告主張該廣告物已於94年8月讓渡與甲○○，不該以原
      告為處罰對象，原告僅代為銷售云云。經查本案係94年l
      月5日查報之樹立廣告物，經交通部國道高速公路局中區
      工程處於94年l月10日以中工斗字第09400003631號函送被
      告，原告違規之時間發生於原告讓渡之前，違規事實足以
      確認。
    4.本案違規樹立廣告物，被告為根本防治與杜絕樹立廣告物
      之設置與拆除後重建，並維護本市之公共安全，爰依建築
      法第95條之3：「．．．未申請審查許可，擅自設置招牌
      廣告或樹立廣告者，處建築物所有權人、土地所有權人或
      使用人新台幣4萬元以上20萬元以下罰鍰。」裁處依法擅
      自樹立廣告物之行為人即原告行政罰鍰，並無不當。
    5.綜上，本件原告之訴為無理由，請判決如訴之聲明。
    理  由
一、本件原處分即被告94年8月23日府都管字第09401210392號行
    政處分書所載受處分人「欣典廣告股份有限公司」（統一編
    號00000000）係原告欣典廣告有限公司之誤寫，業經被告依
    行政程序法第101條之規定製作更正書予以更正，並通知原
    告在案；又原告之代表人，於訴訟中已變更為甲○○，並聲
    明承受訴訟，核無不合，應予准許；另本件原告訴訟代理人
    經合法通知未於言詞辯論期日到場，核無行政訴訟法第218
    條準用民事訴訟法第386條所列各款情形，爰依被告聲請，
    由其一造辯論而為判決，合先敘明。
二、按「本法所稱雜項工作物，為營業爐．．．招牌廣告、樹立
    廣告．．．等。」、「本法修正施行後，違反第97條之3第2
    項規定，未申請審查許可，擅自設置招牌廣告或樹立廣告者
    ，處建築物所有權人、土地所有權人或使用人新臺幣4萬元
    以上20萬元以下罰鍰，並限期改善或補辦手續，屆期仍未改
    善或補辦手續者，得連續處罰。必要時，得命其限期自行拆
    除其招牌廣告或樹立廣告。」、「招牌廣告及樹立廣告之設
    置，應向直轄市、縣（市）主管建築機關申請審查許可，直
    轄市、縣（市）主管建築機關得委託相關專業團體審查，其
    審查費用由申請人負擔。」、「前二項招牌廣告及樹立廣告
    之一定規模、申請審查許可程序、施工及使用等事項之管理
    辦法，由中央主管建築機關定之。」分別為建築法第7條、
    第95條之3及第97條之3第2項、第3項所明定。次按「公路主
    管機關為維護公路路基、行車安全及沿途景觀，得會同當地
    直轄市、縣（市○○○於○路兩側勘定範圍，公告禁止或限
    制公、私有廣告物及其他建築物之設置或建築，不受相關土
    地使用管制法令規定之限制。」復為公路法第59條第1項所
    明定。又公路兩側公私有建築物與廣告物禁建限建辦法第3
    條第3項及第6條分別規定：「高速公路兩側禁止設置樹立廣
    告之範圍，除左列路段為路權邊界外50公尺以內地區○○○
    路權邊界外200公尺以內地區為限：一、銜接國際機場之高
    速公路，自機場銜接處起3公里內之路段。二、與地方道路
    銜接之交流道路段。三、與省道或縣道立體交會之高速公路
    路段。四、毗鄰工業區○○○○路路段。」、「在禁建範圍
    內，除依公路用地使用規則之規定外，不得建築及設置廣告
    物。」
三、本件原告未經申請審查許可，擅自於國道高速公路一號184K
    ＋200公尺南下側路權外20公尺處（即臺中市○○區○○段
    777地號土地上）設置T型鐵柱廣告物，經交通部台灣區○道
    ○○○路局中區工程處以94年1月10日中工斗字第094000036
    31號函請被告依建築法有關規定辦理，有臺中市轄區違反樹
    立廣告查報表及現場查報照片附本院卷可稽，自堪認定。查
    上開地址依前述公路兩側公私有建築物與廣告物禁建限建辦
    法第3條第3項及第6條規定，係屬禁止設置廣告物之地區，
    被告乃依建築法第95條之3、第97條之3第2項規定，以94年8
    月23日府都管字第09401210392號處分書處原告4萬元罰鍰，
    並限於94年8月31日前恢復原狀或補辦手續等情，有該處分
    書附本院卷可查，揆諸首揭法條規定，並無不合。原告雖主
    張系爭廣告物業於94年8月30日讓渡與甲○○（原告之代表
    人），不應處罰原告云云，並據提出讓渡書一紙為證。惟查
    ，原告對該廣告物係其所樹立乙節並不爭執，本案乃94年l
    月5日查報之樹立廣告物，經交通部國道高速公路局中區工
    程處於94年l月10日以中工斗字第09400003631號函送被告，
    並經被告以94年8月23日府都管字第09401210392號處分書處
    罰原告，原告違規之時間及被告之裁罰處分，均發生於原告
    讓渡之前，原告事後縱於94年8月30日將該廣告物移轉他人
    ，原處分亦無違誤。又該處分書之受處分人為原告，其代表
    人嗣於96年1月30日已變更為甲○○，或事後原告已將該廣
    告物拆除，對於該處分之效力，均不生影響。
四、綜上所述，原告所述各節俱無足採，原處分以原告於高速公
    路兩側禁建範圍內擅自樹立廣告，違反建築法第97條之3第2
    項規定，依同法第95條之3規定，處原告4萬元罰鍰，並限於
    94年8月31日前恢復原狀或補辦手續，核無違誤，訴願決定
    以原告提起訴願，其訴願書程式不合且逾期未補正，而為不
    受理之決定，理由雖有不同，結果並無不合，原告起訴請求
    撤銷訴願決定及原處分，為無理由，應予駁回。
五、據上論結，本件原告之訴為無理由，依行政訴訟法第195條
    第1項後段、第98條第3項前段、第218條、民事訴訟法第385
    條第1項前段，判決如主文。
中　　華　　民　　國　　96　　年　　7　　月　   24    日
                 第二庭審判長法  官  胡  國  棟
                             法  官  林  金  本
                             法  官  林  秋  華
以上正本證明與原本無異。
如不服本判決，應於判決送達後20日內向本院提出上訴書狀，其
未表明上訴理由者，應於提起上訴後20日內向本院提出上訴理由
書（須依對造人數附具繕本）；如於本判決宣示或公告後送達前
提起上訴者，應於判決送達後20日內補提上訴理由書（須附繕本
）。未表明上訴理由者，逕以裁定駁回。
提起上訴應預繳送達用雙掛號郵票390元（34元及5元郵票各10份
）。
中　　華　　民　　國　　96　　年　　7　　月　   26    日
                             書記官  蔡  宗  融
